【裁判字號】    99,訴緝,41
【裁判日期】    990506
【裁判案由】    偽造有價證券等
【裁判全文】
臺灣板橋地方法院刑事判決              99年度訴緝字第41號
公  訴  人  臺灣板橋地方法院檢察署檢察官
被      告  丙○○
選任辯護人  黃勝文律師
上列被告因偽造有價證券等案件，經檢察官提起公訴（95年度偵
字第20160 號），本院判決如下：
    主  文
丙○○意圖供行使之用，而偽造有價證券，處有期徒刑壹年陸月
，如附表一所示之本票上偽造「丁○○」、「魏婷婷」為共同發
票人部分，沒收。又行使偽造私文書，足以生損害於他人，處有
期徒刑月，如附表二所示之協議書「甲方連帶保證人」欄上偽
造「丁○○」之署押壹枚（含按捺指紋印壹枚），沒收。應執行
有期徒刑壹年捌月，如附表一所示之本票上偽造「丁○○」、「
魏婷婷」為共同發票人部分及如附表二所示之協議書「甲方連帶
保證人」欄上偽造「丁○○」之署押壹枚（含按捺指紋印壹枚）
，均沒收。緩刑肆年。
    事  實
一、丙○○與丁○○為父子，與魏婷婷原為夫妻。丙○○於民國
    94年10月31日，至址設臺北市○○路○ 段270 號乙○○經營
    之當舖，欲以原車繼續使用之方式典當車輛借款時，因乙○○要求擔保，丙○○明知未獲丁○○、魏婷婷之授權或同意
    ，竟意圖供行使之用，於同日某時，在不詳地點，偽造「丁○○」、「魏婷婷」之簽名各1 枚，並以該二人及自己為共
    同發票人，簽發如附表一所示之本票1 紙（下稱系爭本票）
    ，並基於行使偽造有價證券之犯意，持系爭本票交予乙○○
    據以行使，向乙○○詐騙借款新臺幣30萬元，乙○○不知有
    詐，誤以為該紙本票共同發票人「丁○○」、「魏婷婷」之
    簽名為真實，遂允借予現金並當場如數交付。丙○○復於95
    年3 月7 日某時，在臺北市○○路某處，為解決其與戊○○
    間之債務問題，竟基於行使偽造私文書之犯意，在其與戊○○簽立之如附表二所示之協議書「甲方連帶保證人」欄位上
    偽造「丁○○」之簽名1 枚（含按捺指紋印1 枚），作為其
    與戊○○間債務之連帶保證人，並持該協議書交予戊○○據
    以行使，均足以生損害於丁○○與陳玲子（起訴書贅載魏婷
    婷）。
二、案經丁○○訴由臺灣板橋地方法院檢察署檢察官偵查起訴。
    理  由
一、按刑事訴訟法第159 條第1 項雖規定，被告以外之人於審判
    外之言詞或書面陳述，除法律有規定外，不得作為證據。惟
    同法第159 條之5 第1 、2 項已規定，經當事人於審判程序
    同意作為證據，法院審酌該言詞陳述或書面陳述作成時之情
    況，認為適當者，亦得為證據。當事人、代理人或辯護人於
    法院調查證據時，知有第159 條第1 項不得為證據之情形，
    而未於言詞辯論終結前聲明異議者，視為有前項之同意（指
    同條第1 項之同意作為證據），此乃第159 條第1 項所容許
    ，得作為證據之例外規定之一。經查，本案被告丙○○、選
    任辯護人及檢察官於言詞辯論終結前，均未就本院所調查之
    證據主張有刑事訴訟法第159 條第1 項不得為證據之情形，
    本院復審酌各該證據作成時並無違法及證明力明顯過低之瑕
    疵等情況，認為適當，是本案經調查之證據均有證據能力，
    合先敘明。
二、上揭事實，業據被告於本院審理時坦承不諱，核與證人即告
    訴人丁○○、魏婷婷於偵查中之證述情節相符，復經證人乙○○、戊○○於偵訊時具結證述明確，並有系爭本票1 紙及
    協議書1 份存卷可考，被告之任意性自白核與事實相符。綜
    上所述，本案事證已甚明確，被告犯行堪以認定。
三、刑法修正後本案法律適用之說明：
    按行為後法律有變更者，適用行為時之法律。但行為後之法
    律有利於行為人者，適用最有利於行為人之法律，刑法第2
    條第1 項定有明文，而刑法第2 條係規範行為後法律變更所
    生新舊法律比較適用之準據法，是刑法第2 條本身雖經修正
    ，但該條文既屬適用法律之準據法，本身尚無比較新舊法之
    問題，應逕適用裁判時之刑法第2 條規定以決定適用之刑罰
    法律。次按法律變更之比較適用，比較時應就罪刑有關之共
    犯、未遂犯、想像競合犯、牽連犯、連續犯、結合犯，以及
    累犯加重、自首減輕暨其他法定加減（如身分加減）與加減
    例等一切情形，綜其全部罪刑之結果而為比較；且就比較之
    結果，須為整體之適用，不能割裂分別適用各該有利於行為
    人之法律，此即法律變更之比較適用所應遵守之「罪刑綜合
    比較原則」及「擇用整體性原則」（參照最高法院24年上字
    第4634號判例、同院27年上字第2615號判例，及最高法院95
    年第八次刑事庭會議決議）。被告行為後，刑法第33條、第
    51條第5 款等規定均業經修正，於94年2 月2 日經總統公布
    ，並自95年7 月1 日起施行（以下簡稱新刑法，修正前刑法
    簡稱舊刑法），茲說明本案新舊刑法適用情形如下：
  (一)關於罰金刑，刑法第201 條並未修正，惟刑法分則編各罪所
    定罰金刑之貨幣單位原為銀元，舊刑法第33條第5 款規定：
    「罰金：1 元（銀元）以上。」，而依罰金罰鍰提高標準條
    例規定，就72年6 月26日前修正之刑法部分條文罰金數額提
    高2 至10倍，其後修正者則不提高倍數，並依現行法規所定
    貨幣單位折算新臺幣條例規定，以銀元1 元折算新臺幣3元
    。而新刑法第33條第5 款規定：「罰金：新臺幣1000元以上
    ，以百元計算之。」，新刑法第33條第5 款所定罰金貨幣單
    位經修正為新臺幣後，刑法分則各罪所定罰金刑之貨幣單位
    亦應配合修正為新臺幣，為使刑法分則編各罪所定罰金之最
    高數額與刑法修正前趨於一致，乃增訂刑法施行法第1 條之
    1 ：「中華民國94年1 月7 日刑法修正施行後，刑法分則編
    所定罰金之貨幣單位為新臺幣。94年1 月7 日刑法修正時，
    刑法分則編未修正之條文定有罰金者，自94年1 月7 日刑法
    修正施行後，就其所定數額提高為30倍。但72年6 月26日至
    94年1 月7 日新增或修正之條文，就其所定數額提高為3 倍
    。」。從而，刑法分則編各罪所定罰金刑之最高數額，於上
    開規定修正後並無不同，惟新刑法第33條第5 款所定罰金刑
    最低數額，較之修正前提高，自以舊刑法第33條第5 款規定
    有利於被告。
  (二)關於數罪併罰，舊刑法第51條第5 款規定，分別宣告其罪之
    刑，在定其應執行之刑時，「宣告多數有期徒刑者，於各刑
    中之最長期以上，各刑合併之刑期以下，定其刑期。但不得
    逾20年」，而新刑法第51條第5 款係規定：「宣告多數有期
    徒刑者，於各刑中之最長期以上，各刑合併之刑期以下，定
    其刑期。但不得逾30年」，經新舊法比較結果，新刑法並非
    較有利於被告。
  (三)經綜合前述各項罪刑法律變更，整體為「從舊從輕」之比較
    結果，應一體適用被告行為時即舊刑法之規定，較有利於被
    告，合先敘明。
  (四)至於新刑法第59條之規定，為法院就酌減審認標準見解之明
    文化，非屬法律之變更( 參最高法院95年度第8 次刑事庭會
    議決議六(一)、最高法院95年度第21次刑事庭會議決議) ，應
    適用裁判時法。
  (五)又刑法第74條關於緩刑之規定，亦經修正施行，惟緩刑規定
    並非關於行為可罰性之法律規範，而係屬刑之宣告規範，無
    現行刑法第2 條第1 項之適用，其適用關係乃以案件在裁判
    時為準，並非以行為時為準，是本案犯罪時間固在前揭刑法
    修正施行前，惟裁判時已於刑法修正施行後，自應適用新刑
    法第74條規定（參最高法院95年度第8 次刑事會議決議）。
四、按行使偽造有價證券以使人交付財物，如果所交付者即係該
    證券本身之價值，則其詐欺取財仍屬行使偽券之行為，不另
    成立詐欺罪名，有最高法院25年上字第1814號判例可參。核
    被告持用經偽造之本票向被害人乙○○詐得借款，所為係犯
    刑法第201 條第1 項之偽造之有價證券罪。又被告行使偽造
    私文書，足以生損害於被害人戊○○及丁○○，核其所為係
    犯刑法第216 條、第210 條之行使偽造私文書罪。而被告於
    系爭本票上偽造署押，係偽造有價證券之部分犯行，行使偽
    造有價證券之低度行為為偽造之高度行為所吸收，均不另論
    罪；又其於前揭協議書上偽造署押之行為屬偽造私文書之階
    段行為，其偽造私文書之低度行為亦為行使之高度行為所吸
    收，亦均不復另論。又被告所犯上開偽造有價證券罪及行使
    偽造私文書罪2 罪，犯意各別，行為互殊，罪名各異，應予
    分論併罰。查被告所犯偽造有價證券罪部分，其偽造之系爭
    本票（共同發票人丁○○、魏婷婷部分）僅1 紙，偽造票據
    面額尚非甚鉅，而其本人亦為該紙本票之共同發票人，嗣後
    被害人乙○○同意被告分期清償，已與被害人乙○○達成和
    解，及獲得被害人丁○○及魏婷婷之原諒，故被告因而觸犯
    最輕本刑3 年以上有期徒刑之重罪，實屬情輕而法重，客觀
    上足以引起一般同情，而有堪予憫恕之處，本院認為即令處
    以法定最低刑度猶嫌過重，爰依刑法第59條之規定，酌減其
    刑。爰審酌被告並無前科，有臺灣高等法院被告前案紀錄表
    在卷可按，素行尚可、其犯罪動機、目的、手段及所造成被
    害人受損害之程度、被告所得利益、犯罪後坦承犯行態度良
    好等一切情狀，各量處如主文所示之刑，併定其應執行之行
    ，以資懲儆。又中華民國九十六年罪犯減刑條例業經立法院
    制定，並業經總統於96年7 月4 日公布，自96年7 月16日起
    生效，茲因被告為上開犯行之犯罪時間雖於96年4 月24日以
    前，惟被告於本條例施行前之96年3 月3 日業經通緝，此有
    本院96年板院輔刑廷科緝字第154 號通緝書1 份在卷可稽，
    其並未於96年12月31日以前自動歸案接受審判，遲至99年2
    月3 日始自行歸案後由本院撤銷通緝，亦有本院99年板院輔
    刑廷銷字第61號撤銷通緝書1 份在卷可考，則依中華民國九
    十六年罪犯減刑條例第5 條之規定，自不得依該條例規定予
    以減刑，併予敘明。末按被告未曾因犯罪而受有期徒刑以上
    刑之宣告，有臺灣高等法院被告前案紀錄表存卷為憑，其因
    一時失慮，致觸刑典，犯罪後已坦承犯行，被害人丁○○、
    魏婷婷已具狀表示願意原諒被告，不願再追究（有聲請撤回
    告訴狀1 份在卷可參），並有與被害人乙○○達成和解，業
    如前述，本院因認被告經此偵審程序之教訓後，應能知所警
    惕，信無再犯之虞，所宣告之刑以暫不執行為當，爰依刑法
    第74條第1 項第1 款之規定，併予宣告緩刑4 年，用啟自新
    。
五、按票據之偽造或票據上簽名之偽造，不影響於真正簽名之效
    力，票據法第15條定有明文。查系爭本票雖未經扣案，惟仍
    在被害人乙○○管領中並未滅失，業據被害人乙○○於本院
    審理時陳明在卷（見本院卷第41頁），故系爭本票共同發票
    人丙○○之簽名部分既為被告所親簽而為真正，則以丙○○
    為發票人部分即仍屬有效之票據，不在應依法沒收之列，而
    就系爭本票之共同發票人「丁○○」及「魏婷婷」部分係屬
    偽造，不問屬於犯人與否，應依刑法第205 條規定，併予宣
    告沒收之；至系爭本票上被告所偽造「丁○○」、「魏婷婷
    」之簽名各1 枚部分，係屬其偽造本票行為之一部，已因系
    爭本票偽造部分之沒收而包括在內，本院自毋庸再就此部分
    為重複沒收之宣告。另偽造之協議書1 紙，雖係被告犯行使
    偽造文書犯行所生之物，惟已交付予被害人戊○○，並非被
    告所有，無從併予宣告沒收，惟該協議書「甲方連帶保證人
    」欄上偽造之「丁○○」簽名1 枚（含按捺指紋印1 枚），
    不問屬於犯人與否，爰依刑法第219 條規定，併予宣告沒收
    之。
據上論斷，應依刑事訴訟法第299 條第1 項前段，刑法第2 條第
1 項前段、第201 條第1 項、第216 條、第210 條、第59條、修
正前刑法第51條第5 款、刑法第74條第1 項第1 款、第205 條、
第219 條，刑法施行法第1 條之1 第1 項、第2 項前段，判決如
主文。
本案經檢察官甲○○到庭執行職務。
中    華    民    國    99    年    5     月    6     日
                  刑事第十四庭審判長法  官  林淑婷
                                    法  官  饒金鳳
                                    法  官  陳昭筠
以上正本證明與原本無異
如不服本判決，應於送達後十日內，向本院提出上訴書狀，並應
敘述具體理由；其未敘述上訴理由者，應於上訴期間屆滿後二十
日內向本院補提理由書（均須按他造當事人之人數附繕本）「切
勿逕送上級法院」。
                                    書記官  莊川億
中    華    民    國    99    年    5     月    7     日
附錄本案論罪科刑法條全文：
中華民國刑法第201條
（有價證券之偽造變造與行使罪）
意圖供行使之用，而偽造、變造公債票、公司股票或其他有價證
券者，處3 年以上 10 年以下有期徒刑，得併科 3 千元以下罰
金。
行使偽造、變造之公債票、公司股票或其他有價證券，或意圖供
行使之用，而收集或交付於人者，處 1 年以上 7 年以下有期徒
刑，得併科 3 千元以下罰金。
中華民國刑法第210條
（偽造變造私文書罪）
偽造、變造私文書，足以生損害於公眾或他人者，處 5 年以下
有期徒刑。
中華民國刑法第216條
（行使偽造變造或登載不實之文書罪）
行使第 210 條至第 215 條之文書者，依偽造、變造文書或登載
不實事項或使登載不實事項之規定處斷。
 附表一：
┌─────┬──────┬────┬──────┬───────────┐
│發票人    │票面金額    │票號    │發票日      │備註                  │
├─────┼──────┼────┼──────┼───────────┤
│丙○○    │新臺幣30萬元│0000000 │94年10月31日│本票上偽造「丁○○」、│
│丁○○    │            │        │            │「魏婷婷」簽名各壹枚，│
│魏婷婷    │            │        │            │見臺灣板橋地方法院檢察│
│          │            │        │            │署95年度他字第4555號卷│
│          │            │        │            │第16頁                │
└─────┴──────┴────┴──────┴───────────┘
 附表二：
┌───────────┬───────────┬────────────┐
│偽造之私文書          │應沒收之偽造署押      │備註                    │
├───────────┼───────────┼────────────┤
│丙○○與戊○○於95年3 │左列協議書「甲方連帶保│未扣案，見臺灣板橋地方法│
│月7 日簽立之協議書（有│證人」欄上偽造「丁○○│院檢察署95年度他字第4555│
│關連帶保證人部分）1 份│」之簽名壹枚（含按捺指│號卷第15頁              │
│                      │紋壹枚）              │                        │
└───────────┴───────────┴────────────┘

司法院資訊處製作；財團法人民間司法改革基金會備份。
